【裁判字號】    98,簡上,154
【裁判日期】    980818
【裁判案由】    詐欺
【裁判全文】
臺灣新竹地方法院刑事判決             98年度簡上字第154號
    上  訴  人  臺灣新竹地方法院檢察署檢察官
    被      告  甲○○
                          段7.
上列上訴人因被告詐欺案件，不服本院新竹簡易庭98年度審竹簡
字第382號，中華民國98年4月29日第一審簡易判決（聲請案號：
98年度偵緝字第162、163號），本院管轄第二審之合議庭判決如
下：
    主    文
上訴駁回。
    事    實
一、甲○○可以預見提供自己帳戶予他人使用，得以幫助他人詐
    騙財物，仍容任所提供之帳戶可能被犯罪集團用以詐欺取財
    結果之發生，而基於幫助他人實施詐欺取財犯罪之不確定故
    意，於民國97年3 月15日前某時，在桃園縣中壢市「中壢監
    理站」附近，將其向渣打國際商業銀行（下稱渣打銀行）新
    埔分行申設帳號00000000000000號帳戶之存摺、提款卡及密
    碼，交予「張竹君」使用（「張竹君」涉犯詐欺罪嫌部分，
    檢警追查中）。嗣經詐騙集團以不詳方式取得上開帳戶資料
    後，由詐騙集團成員意圖為自己不法之所有，於97年3 月
    15日某時，以電話向乙○○佯稱：因其東森購物付款方式設
    定錯誤，需至金融機構自動櫃員機操作改正云云，致乙○○
    陷於錯誤，於同日22時46分許，至高雄縣某渣打銀行自動櫃
    員機，匯款新臺幣（下同）2 萬3,000 元至甲○○上開帳戶
    。另於97年3 月15日晚上10時36分許，以電話向丙○○佯
    稱：因其東森購物付款方式設定錯誤，需至金融機構自動櫃
    員機操作改正云云，致丙○○陷於錯誤，遂於97年3 月16日
    凌晨0 時31分及33分許，至彰化縣員林鎮渣打銀行員林分行
    自動櫃員機，匯款7 萬9,000 元及1000元至甲○○上開帳戶
    。嗣經乙○○、丙○○發現受騙後報警處理，始循線查獲上
    情。
二、案經臺北縣政府警察局中和分局報請臺灣板橋地方法院檢察
    署檢察官呈請臺灣高等法院檢察署檢察長令轉臺灣新竹地方
    法院檢察署檢察官聲請簡易判決處刑。
    理    由
甲、程序方面：
一、按被告以外之人於審判外之言詞或書面陳述，除法律有規定
    者外，不得作為證據；又被告以外之人於審判外之陳述，雖
    不符合同法第159條之1至第159條之4之規定，但經當事人於
    審判程序同意作為證據，法院審酌該言詞陳述或書面陳述作
    成時之情況，認為適當者，亦得為證據。當事人、代理人或
    辯護人於法院調查證據時，知有第159條第1項不得為證據之
    情形，而未於言詞辯論終結前聲明異議者，視為有前項之同
    意，刑事訴訟法第159條第1項及第159條之5分別定有明文。
    經查，本判決下列所引用之各該被告以外之人於審判外之陳
    述（包含書面陳述），除公務員職務上製作之紀錄文書，並
    無顯不可信之情況，依刑事訴訟法第159 條之4 第1 款規定
    ，有證據能力外，其餘亦屬傳聞證據部分，檢察官、被告迄
    於言詞辯論終結前均未聲明異議。本院審酌上開證據資料製
    作時之情況，尚無違法不當及證明力明顯過低之瑕疵，亦認
    為以之作為證據應屬適當，故揆諸前開規定，爰依刑事訴訟
    法第159 條之5 規定，認前揭證據資料均有證據能力。
乙、實體方面
一、認定犯罪事實所憑證據及認定之理由
（一）被告甲○○就上揭犯罪事實於警詢、偵訊中自白認罪（見
      98偵緝163 ：16至17頁），並經被害人乙○○、告訴人丙○○於警詢中指訴綦詳（見97偵28242 ：49至50頁、54至
      55頁），且有渣打銀行開戶基本資料及交易明細各1 份；
      渣打銀行自動櫃員機交易明細表1 紙；渣打國際商業銀行
      股份有限公司新埔分行於97年3 月28日所出具之渣打商銀
      新埔字第09700031號函1 紙、開戶基本資料及交易明細各
      1 份；渣打銀行自動櫃員機交易明細表2 紙附卷可稽（見
      97偵28242 ：16至18頁、51頁及97偵28268 ：43至47頁、
      56頁）。是認被告上開自白內容應與事實相符，堪足採認
      為真實。
（二）一般於郵局或銀行等金融機構開設存款帳戶暨請領存摺及
      提款卡，係針對個人身分及信用予以資金流通之經濟活動
      ，具有強烈專屬性，而金融帳戶為個人理財之工具，且申
      請開立金融帳戶並無任何特殊之限制，一般民眾均得以存
      入最低開戶金額之方式、任意在多數不同之金融機構申辦
      多數之存款帳戶使用，此乃公眾所週知之事實，亦為被告
      所應知，是依一般人之社會生活經驗，並無買賣他人金融
      帳戶使用之必要，苟見陌生人不以自己名義申請開戶，反
      而向他人購買金融帳戶供己使用，衡情應對於該帳戶之是
      否合法使用乙節當有合理之懷疑。再徵諸本件被告係心智
      成熟之成年人，邇來國內多有詐欺集團犯案，均係借用人
      頭帳戶以作為收受不法所得款項之手段，而社會上利用他
      人帳戶從事詐欺之事，早為傳播媒體廣為報導，依被告個
      人經驗，應足以預見提供金融帳戶之提款卡、密碼等帳戶
      資料供他人使用，該他人將可能將其所提供之帳戶作為不
      法收取他人款項之用。是被告於提供渣打銀行新埔分行、
      帳號00000000000000號帳戶之存摺、提款卡及密碼，交予
      「張竹君」使用時，應有幫助不詳之人利用其所提供之上
      開帳戶從事詐欺行為之不確定故意甚明，併此敘明。
（三）綜上所述，本件事證已臻明確，被告提供渣打銀行新埔分
      行帳戶以幫助詐欺之犯行，堪予認定，自應依法予以論罪
      科刑。
二、被告甲○○基於幫助他人犯罪之不確定故意，提供銀行帳戶
    供詐騙集團使用，並未參與詐欺犯行之構成要件之實施，核
    被告所為，係犯刑法第30條第1 項、第339 條第1 項之幫助
    詐欺取財罪，並應依刑法第30條第2 項規定，減輕其刑。
三、維持原判決及駁回上訴之理由：
（一）原審審理結果，認被告罪證明確，適用刑法第339條第1項
      、第30條、第41條第1 項前段，刑法施行法第1 條之1 等
      規定，並審酌近來國內多有詐欺集團犯案，均係借用人頭
      帳戶以作為收受不法所得款項之手段，被告輕率提供帳戶
      及提款卡連同密碼，足以助長犯罪集團惡行，實際上亦已
      使被害人受詐騙而受有損害，惟念其犯後坦承犯行，態度
      尚可等一切情狀，量處被告有期徒刑4 月，如易科罰金以
      新臺幣1 千元折算1 日。另因被告素行尚可，前未曾因故
      意犯罪受有期徒刑以上刑之宣告，此有臺灣高等法院被告
      前案紀錄表1 份在卷可參，其因一時失慮致為本件犯行，
      相信歷此次偵查程序，已知所警惕而無再犯之虞，並給予
      被告緩刑2 年之宣告，核無量刑、宣告經核採證認事用法
      俱無不當，量刑亦屬適當。
（二）檢察官依據告訴人丙○○之請求而上訴稱：被告犯罪後未
      與告訴人達成和解，原審判決卻予被告緩刑之宣告，顯有
      輕縱之情云云。惟按量刑係法院就繫屬個案犯罪之整體評
      價，為事實審法院得依職權自由裁量之事項，量刑判斷當
      否之準據，應就判決之整體觀察為綜合考量，苟已斟酌刑
      法第57條各款所列情狀，而未逾越法定刑度，如無偏執一
      端，致明顯失出失入情形，上級審法院即不得單就量刑部
      分遽指為不當或違法。本件原判決已詳予審酌刑法第57條
      各款所列情狀，並衡酌被告輕率提供帳戶及提款卡連同密
      碼，足以助長犯罪集團惡行，實際上亦已使被害人受詐騙
      而受有損害，惟念其犯後坦承犯行，態度尚可等一切具體
      情狀，綜合考量，而於法定刑範圍內為刑之量定，既未濫
      用量刑權限，亦無判決理由不備，或其他輕重相差懸殊等
      量刑有所失出或失入之違法或失當之處，且原審判決在適
      法範圍內行使裁量權，並給予被告緩刑2 年之宣告，自無
      不合。檢察官上訴為無理由，應予駁回。
四、一造辯論判決：
    被告經合法傳喚，無正當之理由不到庭，爰不待其陳述，逕
    行判決。
五、據上論斷，應依刑事訴訟法第455 條之1 第3 項、第371 條
    、第368 條，判決如主文。
本案經檢察官洪裕翔到庭執行職務。
中    華    民    國    98    年    8     月    18    日
                  刑事第四庭審判長法  官  黃美文
                                  法  官  朱美璘
                                  法  官  邱玉汝
以上正本證明與原本無異。
不得上訴。
中    華    民    國    98    年    8     月    18    日
                                  書記官  劉亭筠
附錄論罪科刑法條：
刑法第339條第1項：
意圖為自己或第三人不法之所有，以詐術使人將本人或第三人之
物交付者，處5年以下有期徒刑、拘役或科或併科1千元以下罰金
。
刑法第30條：
幫助他人實行犯罪行為者，為幫助犯。雖他人不知幫助之情者，
亦同。
幫助犯之處罰，得按正犯之刑減輕之。


司法院資訊處製作；財團法人民間司法改革基金會備份。
